# 请教陈版，企业会计制度下投资溢价问题

提问人：rhzhangyu 时间：2019-05-20 14:43:31
陈版您好，请教您企业会计制度下投资企业的初始投资成本与应享有被投资单位所有者权益份额之间的差额处理方法。
A 公司适用企业会计制度，对子公司 B 公司采取权益法核算，多次收购子公司B少数股东手里的股权，并最终100%控股，在这过程中，A 公司支付对价与应享有被投资单位所有者权益份额之间的差额，累计达到 1.46 亿。
以前期间，A 公司将该部分溢价计入长期股权投资-初始成本，编制合并底稿时，将该部分溢价放入少数股东权益。我认为这样不合理。
根据企业会计制度投资企业的初始投资成本与应享有被投资单位所有者权益份额之间的差额应进行摊销，（摊销期从约，无约定至少 10 年）。
提问：是否对这部分溢价进行摊销，如果摊销这 1.46亿的”原值 “在哪里核算呢？如果在长投核算，在编制合并报表时，长投与享有被投资单位所有者权益份额之间的差额应该怎么抵消完全呢？
谢谢陈版！

回答人：chenyiwei
参考“关于执行《企业会计制度》和相关会计准则有关问题解答（四）”（财会 [2004]3 号）的第二个问题：
二、问：长期股权投资采用权益法核算的，初次投资时产生的股权投资差额分别借方或贷方进行摊销或者计入资本公积的，因追加投资产生新的股权投资差额（包括借方或贷方差额，以下简称股权投资借方差额、股权投资贷方差额），应如何进行会计处理？
答：企业应按以下情况分别处理：
（一）初次投资时为股权投资借方差额，追加投资时也为股权投资借方差额的，应根据初次投资、追加投资产生的股权投资借方差额，分别按规定的摊销年限摊销。如果追加投资时形成的股权投资借方差额金额较小，可并入原股权投资借方差额按剩余年限一并摊销。
（二）初次投资时为股权投资借方差额，追加投资时为股权投资贷方差额的，追加投资时产生的股权投资贷方差额超过尚未摊销完毕的股权投资借方差额的部分，计入资本公积（股权投资准备）。企业应按追加投资时产生的股权投资贷方差额的金额，借记” 长期股权投资--×× 单位（投资成本）” 科目，按照尚未摊销完毕的该项股权投资借方差额的余额，贷记” 长期股权投资--×× 单位（股权投资差额）” 科目，按其差额，贷记” 资本公积--股权投资准备” 科目。
如果追加投资时产生的股权投资贷方差额小于或等于初次投资时产生的尚未摊销完毕的股权投资借方差额的余额，以追加投资时产生的股权投资贷方差额为限冲减尚未摊销完毕的股权投资借方差额的余额，未冲减完毕的部分按规定年限继续摊销。企业应按追加投资时产生的股权投资贷方差额的金额，借记” 长期股权投资--××单位（投资成本）” 科目，贷记” 长期股权投资--××单位（股权投资差额）” 科目。
（三）初次投资时为股权投资贷方差额，追加投资时为股权投资借方差额1. 初次投资发生在” 财政部关于印发《关于执行〈企业会计制度〉和相关会计准则有关问题解答（二）》的通知”（财会 [2003]10 号文件，以下简称” 财会 [2003]10 号文件”）发布之后，且产生为股权投资贷方差额已计入资本公积的，追加投资时为股权投资借方差额的，以初次投资时产生的股权投资贷方差额为限冲减追加投资时产生的股权投资借方差额，不足冲减的借方差额部分，再按规定的年限分期摊销。如果追加投资时产生的股权投资借方差额大于初次投资时产生的股权投资贷方差额，企业应按初次投资时产生的股权投资贷方差额，借记” 资本公积--股权投资准备”科目，按追加投资时产生的股权投资借方差额的金额，贷记” 长期股权投资--××单位（投资成本）” 科目，按其差额，借记” 长期股权投资--××单位（股权投资差额）” 科目。
如果追加投资时产生的股权投资借方差额小于或等于初始投资时产生的股权投资贷方差额，应按追加投资时产生的股权投资借方差额，借记” 资本公积--股权投资准备” 科目，贷记” 长期股权投资--×× 单位（投资成本）”
科目。
2. 初次投资发生在财政部财会 [2003]10 号文件发布之前，且产生的股权投资贷方差额已计入” 长期股权投资--×× 单位（股权投资差额）” 科目并按规定的期限摊销计入损益的，追加投资时产生的股权投资借方差额，应与” 长期股权投资--×× 单位（股权投资差额）” 的贷方余额进行抵销，抵销后的差额按规定期限摊销。
本问题解答发布之前未按上述原则进行会计处理的，不再进行追溯调整；自本问题解答发布之后发生的长期股权投资及追加投资的情况，再按上述原则进行会计处理。

提问人：rhzhangyu 时间：2019-05-21 16:35:44
谢谢陈版！
再提问：
1 、企业 2011 年形成借方投资差额，自形成起未进行摊销（解答颁布自2004 ），请问是否应追溯补充摊销，还是可以将以前期间累计摊销计入当期损益。
2 、权益法核算的子公司投资形成的” 长期股权投资--××单位（股权投资差额）” 科目，在合并层面如何抵消掉？还是要留存在合并报表中。
谢谢！

回答人：chenyiwei
1 、作为前期差错更正处理。 2 、原准则下的股权投资差额就是投资成本与取得投资时的账面净资产份额的差额，所以在合并报表层面是不能抵销的，要保留在合并报表中列为 “合并价差”。